【裁判字號】    90,上易,833
【裁判日期】    900821
【裁判案由】    傷害
【裁判全文】
臺灣高等法院臺南分院刑事判決                                        行股
    上  訴  人
    即  被  告  甲  ○○○
    選任辯護人  洪  玉  崑
    自  訴  人  丁  ○  ○
右上訴人因自訴人自訴傷害案件，不服臺灣臺南地方法院九十年度自字第九十九號中
華民國九十年四月三十日第一審判決，提起上訴，本院判決如左：
    主      文
原判決撤銷。
甲○○○無罪。
    理      由
一、自訴人丁○○在原審自訴意旨略以：被告甲○○○因不滿自訴人丁○○在外散佈
    流言，竟出於傷害之犯意，於民國（下同）八十九年十月二十五日中午，在臺南
    市○○路○段六十三號丙○○之住處，先以丙○○所有之電視搖控器毆打自訴人
    丁○○頭部，再持丙○○所有之椅子欲毆打自訴人丁○○，遭自訴人丁○○以右
    手阻擋，致自訴人丁○○受有頭部挫傷、右手第五指蜂窩組織炎之傷害。因認被
    告甲○○○涉犯有刑法第二百七十七條第一項之傷害罪嫌云云。
二、按犯罪事實應依證據認定之，無證據不得推定其犯罪事實；又不能證明被告犯罪
    者，應諭知無罪之判決；刑事訴訟法第一百五十四條、第三百零一條第一項，分
    別定有明文。次按犯罪事實之認定，應憑真實之證據，倘證據是否真實尚欠明顯
    ，自難以擬制推測之方法，為其判斷之基礎；而認定不利於被告之事實，須依積
    極證據，苟積極證據不足為不利於被告事實之認定時，即應為有利於被告之認定
    ，更不必有何有利之證據；又自訴人提起自訴，係以使被告受刑事訴追為目的，
    是其陳述是否與事實相符，仍應調查其他證據以資審認；而證人不利於被告之證
    述，如無其他相關事證以資佐證，自難專憑證人之證述，遽為被告犯罪事實之認
    定，亦迭經最高法院分別著有判例在案。經查自訴人雖迭指遭被告以電視遙控器
    毆打致頭部挫傷，又因被告欲以椅子攻擊而用手阻擋，致右手第五指有蜂窩組織
    炎等傷，並舉證人丙○○及提出行政院衛生署臺南醫院診斷證明書證明該情。然
    訊據被告則矢口否認有何傷害之犯行，並辯稱：當日其並未持電視遙控器或椅子
    打自訴人，其反遭自訴人毆打成傷等語。首觀自訴人在本院既指稱：「（八十九
    年十月二十五日在丙○○家，你與被告發生爭執時，那地方是在丙○○家何處？
    ）在他家三樓進門靠近電視的地方，我正在看電視，那是他的客廳。」等語（見
    本院九十年六月十二日訊問筆錄），則自訴人理應知悉電視遙控器置於何處，及
    被告係如何施暴毆打，始符常情；詎自訴人竟稱：「（電視遙控器放在那裡？）
    那天遙控器放在那裡我不知道。」等語（見本院九十年六月十二日訊問筆錄），
    復稱：「我坐著他才打得到我，至於他是從前面或後面打我我不清楚」（見本院
    九十年六月十二日訊問筆錄），又稱「她（指被告）從後面打我，以致我受傷」
    （見本院九十年八月七日審理筆錄）各等語，已見自訴人前後指訴含糊矛盾游移
    不一，而有嚴重瑕疵。次考上開診斷證明書所載自訴人求診日期，為八十九年十
    一月十三日，距同年十月二十五日之案發日期，已約有二十日之久，苟自訴人指
    訴遭被告以電視遙控器毆打頭頂部，及用手抵擋被告以椅子攻擊等情為真，該傷
    勢顯然不輕，衡情應會於案發當日立即就醫治療，當無忍受傷疼痛二十日之久，
    始至醫院治療之理，且被告於上開時地，因與自訴人發生口角，並遭自訴人毆打
    成傷後未久，旋驗傷檢據向臺灣臺南地方法院檢察署檢察官告訴，經檢察官聲請
    簡易判決處刑，原審即於九十年二月十二日，以九十年度南簡字第七０號簡易判
    決，判處自訴人罰金五千元等情，亦有各該簡易判決處刑聲請書、簡易判決書附
    於原審卷可佐，乃自訴人竟遲至該案已判決後之九十年三月二日，始具狀控告被
    告當時亦有上開傷害之犯行，微論已與常情有違，且是否係因遭判刑後為反制被
    告，始為本案傷害告訴，更非無疑。況自訴人所受上開傷勢，經本院向行政院衛
    生署臺南醫院函詢結果，認表示無法判斷自訴人之傷是否為外力毆打所致，亦有
    該院九十年六月二十二日（九十）南醫歷字第０三一九五號函，存於本院卷足稽
    ；再參以自訴人於案發後四日，即八十九年十月二十九日，仍參加臺南市天中里
    所舉辦之自強健行活動，既有照片乙張附於本院卷為證，復據證人即該健行活動
    主辦人乙○○，在本院證稱：健行當天沒有看到自訴人頭部或手有受傷等語明確
    （見本院九十年六月十二日訊問筆錄），則自訴人提出上開診斷證明書所載之傷
    勢，究係案發當天遭被告毆打所致，抑係案發後其他原因所致，益足存疑。從而
    自訴人提出之上開診斷證明書，僅足以證明自訴人受有該傷勢，要難遽予推論自
    訴人所受該傷，係於案發當日為被告毆打所致。至證人丙○○雖在原審證稱：「
    當天我在房內做事，沒有聽見被告按門鈴的聲音，自訴人坐在門邊就去開門，開
    門以後雙方發生爭吵，被告抓著自訴人衣領被自訴人撥開，自訴人生氣的坐在椅
    子上，被告拿遙控器由上往下毆打自訴人頭頂部，再拿椅子要打自訴人被自訴人
    用手撥開」云云（見原審卷第二二頁）；惟自訴人與被告發生爭執之地點，係在
    丙○○住家裡面，丙○○又在場見聞，衡諸常理，丙○○應不會袖手旁觀，任被
    告對自訴人不斷施加暴力而不予阻止，且自訴人就所另案傷害被告案件，於臺
    灣臺南地方法院檢察署九十年度偵字第六三四號偵查時，復自承確有掌摑被告一
    個耳光，亦有上開聲請簡易判決處刑書足憑。然觀諸證人丙○○上開有關被告與
    自訴人雙方爭執情節之供述，對自訴人掌摑被告耳光之行為卻隻字未提，顯見證
    人丙○○所為上開證詞已有所偏頗，再佐以被告甫踏進證人丙○○住處門口，即
    與自訴人發生激烈口角爭執，苟有繼而發生被告抓著自訴人衣領被自訴人撥開之
    行為，雙方當處於劍拔弩張之情形，自訴人應不可能仍安坐於椅子上，益證證人
    丙○○之上開證詞，顯與常情不符，亦難資為被告不利之證明。
三、綜上各情，參互觀之，自訴人之指訴既前後不一，且所提上開診斷證明書，復無
    法證明身受之傷，係於案發日遭被告毆打所致，而唯一證人丙○○之證詞又多所
    偏頗，堪認被告所辯足以採信，此外復查無其他積極證據，足證被告有何傷害犯
    行，本件不能證明被告犯罪。原審疏未詳究，並勾稽全案證據調查所得，遽對被
    告論處傷害罪刑，自有未合。被告上訴意旨，否認犯罪，指摘原判決不當，為有
    理由，應由本院將原判決予以撤銷，改諭知被告無罪。
四、據上論斷，應依刑事訴訟法第三百六十九條第一項前段、第三百六十四條、第三
    百四十三條、第三百零一條第一項，判決如主文。
中    華    民    國        九十    年      八      月      二十一      日
                                  臺灣高等法院臺南分院刑事第二庭
                                      審判長法官  林永茂
                                            法官  蘇重信
                                            法官  陳清溪
右正本證明與原本無異。
不得上訴。
                                      法院書記官  劉岳文
中    華    民    國        九十    年      八      月      二十一      日


司法院資訊處製作；財團法人民間司法改革基金會備份。
